【裁判字號】    97,財管,113
【裁判日期】    971209
【裁判案由】    選定遺產管理人
【裁判全文】
臺灣臺中地方法院民事裁定             97年度財管字第113號
聲  請  人  財政部臺灣省中區國稅局民權稽徵所
法定代理人  乙○○
代  理  人  苑靈卉
            王郁蕙
上列聲請人聲請指定被繼承人甲○○遺產管理人事件，本院裁定
如下：
    主  文
指定廖素秋律師為被繼承人甲○○（女，民國六十四年二月二十
五日出生，生前最後住所臺中市○區○○里○○鄰○○路二三號
十一樓之九，於民國九十一年二月十七日死亡）之遺產管理人。
准對被繼承人甲○○之繼承人為承認繼承之公示催告。
被繼承人甲○○之繼承人，應自前項公示催告最後登載新聞紙之
日起壹年內承認繼承，上述期限屆滿，無繼承人承認繼承時，被
繼承人甲○○之遺產，於清償債權並交付遺贈物後，如有剩餘即
歸屬國庫。
聲請程序費用由被繼承人甲○○之遺產負擔。
    理  由
一、按繼承開始時，繼承人有無不明，而無親屬會議或親屬會議
    未於一個月內選定遺產管理人者，利害關係人得聲請法院選
    任遺產管理人，並由法院依公示催告程序，定六個月以上之
    期限，公告繼承人，命其於期限內承認繼承。按公示催告之
    公告，應黏貼於法院之公告處，並登載於公報、新聞紙或其
    他相類之傳播工具；前項登載公報、新聞紙或其他相類之傳
    播工具之日期或期間由法院定之。又按民事訴訟法第五百四
    十二條及第五百四十三條之規定，除申報權利期間外，於依
    民法第一千一百七十八條所為之公示催告準用之，民法第一
    千一百七十七條、第一千一百七十八條第一項、第二項、民
    事訴訟法第五百四十二條、非訟事件法第一百五十二條均規
    定甚明。又先順序繼承人均拋棄其繼承時由次順序之繼承人
    繼承，其次順序繼承人有無不明或第四順序之繼承人均拋棄
    其繼承者，準用關於無人承認繼承之規定。民法第一千一百
    七十六條第六項亦著有明文。且按民法第一千一百八十五條
    規定第一千一百七十八條所定之期限屆滿，無繼承人承認繼
    承時，其遺產於清償債權並交付遺贈物後，如有賸餘，歸屬
    國庫。
二、本件聲請意旨略以：被繼承人甲○○於九十一年二月十七日
    死亡，留有遺產，惟其繼承人均拋棄繼承，是其繼承人處於
    有無不明之狀態，且其親屬會議未於法定期間內選定遺產管
    理人，致該遺產無人管理而使民事訴訟程序亦因而停止無以
    進行，聲請人為利害關係人，自有聲請本院指定遺產管理人
    ，依法踐行公示催告等程序之必要等語，並提出全戶戶籍資
    料查詢清單、家庭成員資料查詢清單、財產歸屬資料清單及
    本院家事法庭九十七年一月二十九日中院彥家持九一繼一六
    一字第一一五六四號函文等件影本為證。
三、本院查：聲請人主張其為利害關係人，而被繼承人甲○○死
    亡後其所有繼承人均已拋棄繼承，是否仍有應繼承之人不明
    ，而其親屬會議未於法定期間內選定遺產管理人等事實，業
    據提出前揭證據為證，並經本院依職權調取本院九十一年度
    繼字第一六一號、一四八號拋棄繼承事件卷宗核閱屬實，自
    堪信為真實。復聲請人主張被繼承人甲○○之家屬，迄未由
    親屬會議選任遺產管理人，同意由本院逕行選任臺中律師公
    會之登錄律師擔任相對人之遺產管理人。本院函請社團法人
    臺中律師公會推薦有意願擔任本件遺產管理人之人選，經該
    公會推薦由廖素秋律師擔任本案遺產管理人，此有該律師公
    會九十七年十二月四日中律謙三字第九七五四三號函暨所附
    該律師基本資料表乙件附卷可稽，而廖素秋律師為執業律師
    ，非但具有專業知識及能力，且與被繼承人所遺遺產間無利
    害關係，若由其擔任本事件之遺產管理人，定能秉持其專業
    倫理擔當此具公益性質之職務，並順利達成管理保存及清算
    遺產之任務。執此，本院認為由廖素秋律師擔任被繼承人之
    遺產管理人，應屬妥適，爰選任之。並依法為承認繼承之公
    示催告。且如無繼承人承認繼承時，依民法第一千一百八十
    五條規定敘明如主文第四項所示。
四、依非訟事件法第一百五十七條裁定如主文。
中    華    民    國    97    年    12    月    9     日
                  家事法庭      法  官  楊熾光
以上正本係照原本作成。
如對本裁定抗告，須於裁定送達後十日內向本院提出抗告狀（須
附繕本）。
中    華    民    國    97    年    12    月    9     日
                                書記官


司法院資訊處製作；財團法人民間司法改革基金會備份。
